臺灣高等法院刑事判決　　　　　　　　94年度交上易字第76號
上　訴　人　臺灣桃園地方法院檢察署檢察官
被　　　告　丁○○
選任辯護人　洪明俊律師
上列上訴人因被告過失致死案件，不服臺灣桃園地方法院93年度
交易字第92號，中華民國93年12月30日第一審判決（起訴案號：
臺灣桃園地方法院檢察署93年度偵字第4308號），提起上訴，本
院判決如下：
    主  文
原判決撤銷。
丁○○因過失致人於死，處有期徒刑伍月，如易科罰金，以參佰
元折算壹日。
    事  實
一、丁○○於民國92年11月25日早上7時許，駕駛車牌號碼為Ｃ
    Ｚ－9410號自用小客車，沿桃園縣觀音鄉○○村○○路由南
    往北方向行駛，於同日早上7時50分許行經桃園縣觀音鄉○
    ○村○○路○段387巷口時，明知行經劃設有減速標線之無號
    誌交岔路口時，應減速慢行，且汽車行駛時，駕駛人應注意
    車前狀況，並隨時採取必要之安全措施，而依當時天候狀況
    為晴、日間自然光線、柏油路面、無缺陷、無障礙物、視距
    良好，並無不能注意之情事，竟疏未注意而以時速50公里之
    速度前進，恰有柯淑惠騎乘車牌號碼為ＥＷＪ－305號輕型
    機車，行上揭巷口時，亦疏未注意行經無號誌交岔路口時，
    應讓直行車先行，即貿然左轉至大湖路上，丁○○見狀避煞
    不及，致所駕自小客車左前保險桿碰撞柯淑惠所騎機車之踏
    車板處，柯淑惠人車倒地，受有頭部外傷及顱內出血等傷害
    ，經送醫急救仍因傷重不治，於92年11月25日下午7時30分
    許死亡。丁○○於肇事後，在其上開犯行未為任何有偵查犯
    罪職權之公務員知悉前，自動向據報前來處理車禍事宜之桃
    園縣政府警察局大園分局警員丙○○表示為其駕車肇事，並
    進而接受裁判。
二、案經柯淑惠之夫甲○○、柯淑惠之兄乙○○訴桃園縣政府警
    察局大園分局報告臺灣桃園地方法院檢察署檢察官偵查起訴
    。
    理  由
一、右揭被告丁○○於右揭時間、地點，駕駛車牌號碼為ＣＺ－
    9410號自用小客車，於行經劃有減速標線之無號誌交岔路口
    ，疏未減速慢行且未注意車前狀況，致撞及被害人柯淑惠騎
    乘車牌號碼為ＥＷＪ－305號輕機車等事實，業據被告丁○
    ○於偵、審中坦承不諱，並有現場照片12幀及道路交通事故
    現場圖、道路交通事故調查報告表各1紙在卷足憑。而被害
    人柯淑惠確因本件車禍，受有頭部外傷、顱內出血等傷害，
    經送醫急救不治，於92年11月25日下午7時30分許在其位於
    雲林縣崙背鄉羅厝二鄰東興3號住處死亡乙節，業經臺灣雲
    林地方法院檢察署檢察官督同法醫師相驗屬實，並製有勘驗
    筆錄、驗斷書及相驗屍體證明書各1紙在卷足憑。
二、按行車速度，應依標誌或標線之規定，無標誌或標線者，於
    行經無號誌之交岔路口，應減速慢行，作隨時停車之準備；
    另汽車行駛時，駕駛人應注意車前狀況，並隨明採取必要之
    安全措施，道路交通安全規則第93條第1項、第94條第3項分
    別定有明文。經查（一）、本件車禍發生地點，為一無號誌
    之交岔路口，且路面劃設有減速之標線，此有現場照片在卷
    足憑；（二）、被告以50公里之時速行駛，此亦據被告自承
    在卷；（三）、且被告於偵查中亦供承：伊當時與一台貨車
    交會後，即有看到一台機車從伊左側巷子由貨櫃後方左轉往
    新華路方向，並切入伊車道，伊看到時，雖有按一聲喇叭示
    警，並踩煞車，但仍來不及而撞到對方，伊確實沒有注意車
    前狀況等語明確，足認被告於行經本件肇事之交岔路口時，
    未減速慢行並做隨時停車之準備，且於見前方有被害人騎乘
    機車切入其車道時，亦未採取必要之安全措施，致煞車不及
    而撞及被害人；（四）、另本件經送請臺灣省桃園縣區車輛
    行車事故鑑定委員會鑑定及臺灣省車輛行車事故覆議鑑定委
    員會覆議結果，亦均認被告須負部分肇事責任，有臺灣省桃
    園縣區車輛行車事故鑑定委員會鑑定意見書及臺灣省車輛行
    車事故覆議鑑定委員會函各1紙在卷足憑。是本件被告之過
    失行為與被害人死亡間，存有因果關係，應屬灼然。（五）
    、綜上所束，被告顯未遵守前開道路交通安全規則之規定，
    不慎肇致本件車禍，其應負過失之責自明。
三、又告訴人於原審指稱：被告於肇事後並未撥打119報案，且
    依據目擊證人徐朝明所述，於車禍發生後，被告係留在車上
    撥打電話，因認被告另涉有刑法第294條第2項之遺棄致死罪
    嫌云云。惟按刑法第294條所稱之「遺棄」，包括有積極之
    遺棄行為及消極之遺棄行為，前者係指須造成無自救力之人
    脫離原處所而移轉至另一場所空間，並形成生命、身體之危
    險狀態，而後者係指縱未變更處所而將原處所與外界之溝通
    管道予以遮斷，致該無自救力人無從獲得其他外來保護或救
    助之棄置行為。被告駕車撞及被害人後，依道路交通管理處
    罰條例第62條第2項之規定，固屬於依法令應扶助、保護義
    務之人，然被告對此於原審審理時已陳稱：於車禍發生後，
    即停留在現場，並委請路人代為報警等語明確，而證人徐朝
    明於原審審理時亦證稱：伊於92年11月25日上午7時50分許
    ，行經案發地點時，見有一位女士趴在小客車左前輪處，伊
    立即打119叫救護車後，繼續前行6、7百公尺，救護車已經
    來了，傷者也已經抬上車，肇事女子與一位先生站在肇事地
    點，伊即先行離開等語，參以證人即桃園縣警察局大園分局
    警員丙○○於原審審理時亦證稱：伊當時接獲通報至案發現
    場查看，肇事車輛旁站著三個人，被告坦承係駕駛者等語明
    確，堪認被告於肇事後均停留在現場，並未離去，自無可能
    有何變更被害人所在位置之舉；況證人徐朝明於原審審理時
    亦證稱：伊本想下車去拉該名被害女子，但因後方來車很多
    ，所以繼續前行等語，是可知被害人斯時所處位置，人車來
    往甚繁，故被害人亦無陷於與外界溝通管道遮斷之處境，此
    亦與刑法第294條所稱之「遺棄」之構成要件有間。是告訴
    人指稱：被告另涉有刑法第294條第2項之遺棄致死罪乙節，
    尚有誤會。
四、綜上所述，被告自白與事實相符，應值採信。本件事證明確
    ，被告犯行洵堪認定。
五、核被告所為，係犯刑法第276條第1項之過失致死罪。
    被告肇事後，於警員前往現場處理時，在其上開犯行未為任
    何有偵查犯罪職權之公務員知悉前，不逃避責任，向警員自
    首，承認其為肇事人，而接受裁判，業據被告供述甚明，核
    與證人丙○○於本院及原審審理時證述相符，已合於刑法第
    62條前段對於未發覺之犯罪自首而接受裁判之要件，應依刑
    法第62條前段之規定減輕其刑。
六、原審據以論罪科刑，雖非無見，惟其主文欄、事實及理由認
    定被告有因過失致人於死之行為，理由欄之五及據上論結欄
    卻援引刑法第284條第1項後段之因過失致重傷之法文，顯有
    矛盾而不合法，檢察官循告訴人之請求上訴，認本件尚未和
    解，量處刑度過低，指摘原判決不當，固非有理由，惟原判
    決既有可議，自應由本院予以撤銷改判。爰審酌被告前無犯
    罪紀錄，有本院被告全國前案紀錄表1紙在卷足憑，素行尚
    佳、其過失程度、事後雖積極與被害人家屬商談和解賠償損
    害事宜，然迄今尚未達和解（惟含強制責任險新台幣〈下同
    〉140萬元，共已給付被害人家屬200萬元，此經被告及被害
    人之夫甲○○供明在卷）及被害人亦與有過失等一切情狀，
    判處被告如主文第二項所示之刑，並諭知易科罰金之折算標
    準。
據上論斷，應依刑事訴訟法第369條第1項前段、第364條、第299
條第1項前段，刑法第276條第1項、第62條前段，第41條第1項前
段，罰金罰鍰提高標準條例第1條前段、第2條，判決如主文。
本案經檢察官邱美育到庭執行職務。
中　　華　　民　　國　　94　　年　　10　　月　　31　　日
　　　　　　　　　交通法庭  審判長法　官　陳祐輔
　　　　　　　　　　　　　　  　  法　官　陳國文
　　　　　　　　　　　　　　　　  法　官　江國華
以上正本證明與原本無異。
不得上訴。
                                  書記官  陳秋萍
中　　華　　民　　國　　94　　年　　11　　月　　2 　　日
條文
刑法第276條第1項                  中華民國刑法第276條
 (過失致死罪)
因過失致人於死者，處二年以下有期徒刑、拘役或二千元以下罰
金。
